【裁判字號】    92,台上,4415
【裁判日期】    920814
【裁判案由】    違反著作權法
【裁判全文】
最高法院刑事判決                              九十二年度台上字第四四一五號
    上訴人  台灣高等法院高雄分院檢察署檢察官
    被  告  乙○○
            甲○○
右上訴人因被告等違反著作權法案件，不服台灣高等法院高雄分院中華民國九十二年
五月二十九日第二審判決（九十二年度上訴字第六四六號，起訴案號：台灣澎湖地方
法院檢察署九十一年度偵字第一一六、四五一、四八四、五一五號），提起上訴，本
院判決如左：
    主  文
原判決撤銷，發回台灣高等法院高雄分院。
    理  由
本件原判決認定被告乙○○、甲○○係夫妻，二人共同經營位於澎湖縣馬公市○○路
十九之一號「奇慧書坊」。竟共同基於意圖營利而銷售之犯意，明知如原判決附表一
所示之影片等三十四部電影ＶＣＤ光碟片，均係他人非法重製著作權人享有電影著作
權之盜版電影光碟片，自民國九十年一月間起至同年九月三日止，由乙○○自臺中市
逢甲大學附近及臺中縣豐原市之夜市，以每部新臺幣（下同）三十元代價，向不詳姓
名之人購入上開三十四部電影後（ＶＣＤ光碟片計七十四片，詳該附表一所示），將
之置於奇慧書坊內之櫃臺下方，再以每部一百五十元供販賣散布之用，並以之為常業
。嗣經中華民國財團法人電影基金會（下稱電影基金會）法務人員何明達以電話向行
政院新聞局地方新聞處（簡稱新聞處）檢舉後，並由電影基金會之法務人員何明達、
袁仁國二人配合新聞處科員張梅村，於九十年十月三十一日下午二時三十分許，在上
址奇慧書坊內執行查察時，扣得如該附表一編號五九五至六三一號電影ＶＣＤ光碟片
計七十四片。又乙○○、甲○○二人復基於上開犯意，於九十一年七月底某日及同年
九月一日，由乙○○分別在臺中縣潭子鄉夜市及澎湖縣馬公市北辰市場，以每部（片
）三十元代價，向不詳姓名之人購得片名為「非法正義」、「開膛手」、「出軌」、
「星際戰警二」、「一家之鼠二」、「八腳怪」、「衛斯理藍血人」、「共同警戒區
」等未經合法授權發行之電影ＶＣＤ光碟片、「我的老婆是老大」，及如該附表二所
示之音樂ＣＤ光碟片後，將之陳列於奇慧書坊陳列架上，以電影片每部一百五十元、
二部二百元、三部三百元，音樂片一片六十元、二片一百元、三片一百五十元、七片
三百元之價格，轉售營利，而侵害他人之著作權，並以之為常業。另乙○○復擅自九
十一年九月一日起，以奇慧書店內電腦上光碟燒錄器重製「我的老婆是老大」電影光
碟片十部，連同如原判決附表二所示編號一至五九四號光碟片陳列於「奇慧書坊」內
，供來店之客人選購。嗣於九十一年九月三日下午七時十五分許，經警當場查獲等情
。因認第一審論處被告等共同以明知為侵害著作權之物，意圖營利而交付為常業罪刑
，為無不合，予以維持，駁回檢察官在第二審之上訴，固非無見。
惟查：(一)按修正前著作權法第九十四條所謂以犯第九十一條、第九十二條或第九十三
條之罪為常業者，係指專以觸犯第九十一條或第九十二條、第九十三條，或兼犯前揭
二條以上之罪，為其日常之職業，賴以為生而言，為第九十一條、第九十二條或第九
十三條犯罪之加重態樣，且性質上屬多數行為之集合犯，法律上擬制為一罪，其反覆
從事之多數行為相互間並不發生連續犯、牽連犯或想像競合犯之問題。如基於常業之
犯意而犯第九十一條、第九十二條或第九十三條之罪，則應擇其重者論以意圖銷售或
出租而擅自以重製之方法侵害他人之著作財產權為常業罪。原判決理由謂乙○○重製
後販售，另犯著作權法第九十一條第二項意圖銷售而重製罪，與所犯著作權法第九十
四條之罪有方法結果之牽連關係，應從一重之意圖營利而交付之常業罪處斷云云，自
有適用法則不當之違法。(二)按有罪之判決書，應記載犯罪之事實，諸凡有關犯罪之時
間、地點、方法、態樣，以及適用法律有關之事項，均應為詳實之記載，始足為適用
法律之依據。原判決係依著作權法第九十四條之規定，論處被告等人共同以明知為侵
害著作權之物，意圖營利而交付之方法，侵害他人之著作權為常業罪，則對於被告等
人究竟侵害何人之著作權，與認定被告等是否成立犯罪攸關，自應於事實欄內為明白
記載。依原判決事實欄附表一編號六一九至六三一之著作，及附表二編號六、七、十
五至二十九、四十六至五十、六十五至八十、八十二、八十三、一二九至一八九、二
一九至二二九、二三九至二七五、二八四至三０七、三二七至三五七、三七九至四０
０、四一三至四二二、四三四至四四九、四六四至四九一、五一五至五二三、五二七
至五四六、五五四至五六四、五八五、五八六等著作，均未記載著作權人，揆諸首揭
說明，自欠允洽。檢察官上訴意旨執以指摘原判決不當，非無理由，應認有發回更審
之原因。又著作權法第九十四條已於九十二年七月九日經修正公布施行，案經發回，
應注意比較新舊法之適用，併予指明。
據上論結，應依刑事訴訟法第三百九十七條、第四百零一條，判決如主文。
中      華      民      國    九十二    年      八      月     十四     日
                              最高法院刑事第六庭
                                  審判長法官  吳  雄  銘
                                        法官  池  啟  明
                                        法官  石  木  欽
                                        法官  郭  毓  洲
                                        法官  吳  三  龍
      右正本證明與原本無異
                                              書  記  官
中      華      民      國    九十二    年      八      月     十八     日
                                                                        Ｔ


司法院資訊處製作；財團法人民間司法改革基金會備份。
